【裁判字號】    99,台上,1566
【裁判日期】    990318
【裁判案由】    強盜
【裁判全文】
最高法院刑事判決            九十九年度台上字第一五六六號
上  訴  人  甲○○
選任辯護人  林復華律師
            林柏瑞律師
上列上訴人因強盜案件，不服台灣高等法院高雄分院中華民國九
十七年二月二十九日第二審更審判決（九十六年度上更(一)字第四
二一號，起訴案號：台灣高雄地方法院檢察署九十五年度偵字第
一三九八二號），提起上訴，本院判決如下：
    主  文
上訴駁回。
    理  由
按刑事訴訟法第三百七十七條規定，上訴於第三審法院，非以判
決違背法令為理由，不得為之。是提起第三審上訴，應以原判決
違背法令為理由，係屬法定要件。上訴第三審法院之案件，是否
以判決違背法令為上訴理由，應就上訴人之上訴理由書狀加以審
查，如果上訴理由書狀並未依據卷內訴訟資料，具體指摘原判決
不適用何種法則或如何適用不當，或所指摘原判決違法情事，顯
與法律規定得為第三審上訴理由之違法情形，不相適合時，均應
認其上訴為違背法律上之程式，予以駁回。至原判決究有無違法
，與上訴是否以違法為理由係屬二事。本件原審經審理結果，認
為上訴人甲○○意圖為自己不法之所有，攜帶兇器踰越安全設備
於夜間侵入住宅竊盜，因防護贓物而當場施以強暴（傷害）之犯
行明確，因而撤銷第一審所為科刑之判決，比較行為時及裁判時
法律，適用最有利於上訴人之規定，改判依修正前刑法牽連犯之
規定，從一重論處上訴人攜帶兇器踰越安全設備於夜間侵入住宅
竊盜，因防護贓物，而當場施以強暴之罪刑（處有期徒刑七年六
月）。均已依據卷內資料，說明其所憑之證據及認定之理由。對
於上訴人否認有上開犯行，辯稱：「我沒有帶水果刀及口罩進入
被害人張吉瓊的家裡，手套是在被害人家客廳工具箱拿的，水果
刀是被害人家中之物，我並未持刀割傷被害人，亦未以毛巾捆綁
被害人雙手，是被害人拿刀刺向我，我把她刀子奪下來，拉扯之
間不小心劃傷被害人，我傷害被害人後，即循原路線到書房取走
先前放置在桌上之數位相機，沒有繼續搜索財物，我也沒有在被
害人家客廳取走任何財物」云云，經綜合調查證據之結果，認不
可採，已分別在判決內詳予指駁，並說明其理由。且查：(一)採證
認事、證據之取捨及證據證明力之判斷，俱屬事實審法院之職權
，苟無違背證據法則，自不能指為違法。本件原審綜合上訴人、
證人張吉瓊、王寶惠、洪大川之供述，並斟酌卷附阮綜合醫院民
國九十五年六月三日阮醫教字第○九五○○○○二五五號函及該
院診斷證明書、監視錄影照片、第一審勘驗筆錄、監視錄影照片
、翻拍照片、和解筆錄及扣得之數位相機等證據，並審酌張吉瓊
前後證述情節相符，如非親身經歷，焉能為如此詳盡之陳述；及
張吉瓊與上訴人原不認識而無夙怨，衡情應無甘冒偽證及誣告之
風險，編造被害情節而誣指上訴人犯罪之必要等情，因而認定上
訴人有本件罪行。對於上訴人之辯解，認不足採；上訴人右手腕
有刀傷一處，不足為上訴人有利之認定，並已分別在判決內詳述
其採證認事、證據取捨及判斷之理由，核與證據法則並無違背，
為其職權之適法行使，揆之上開說明，難認原審僅係依張吉瓊片
面之證詞而為判決，自不能指為違法。(二)刑事訴訟之上訴制度，
其允許受不利益判決之被告得為上訴人者，乃在許其為自己之利
益，請求上級法院救濟而設，故被告不得為自己之不利益而提起
上訴。原判決事實認定上訴人傷害張吉瓊後，並以置於張吉瓊屋
內之毛巾捆綁張吉瓊雙手，始行離去等情（見原判決第二頁）；
理由則說明上訴人所犯上開傷害與加重準強盜行為間，有方法、
目的之牽連關係，應依修正前刑法第五十五條之規定，從一重論
以加重準強盜罪（原判決第十一頁），並未另論上訴人以妨害自
由罪。上訴意旨指摘原判決就該捆綁張吉瓊雙手之行為，未另論
妨害自由罪，有所不當，乃為自己之不利益而上訴，殊與被告為
自己利益請求救濟之上訴制度本旨相違，亦顯非適法之第三審上
訴理由。況準強盜罪所保護之法益，包含財物之持有及人身之自
由等法益在內，上訴人既先以竊盜之行為取得財物，而後為防護
贓物，乃當場施以捆綁張吉瓊雙手之行為，其施以捆綁之行為，
係施行強暴行為之一部分，原審未另論妨害自由罪，亦無違法可
言。又上訴人既係於竊盜得逞後，基於防護贓物之目的，而對被
害人施以毆打、捆綁之強暴行為，即屬已合致於準強盜罪之犯罪
構成要件。至被害人於被毆打、捆綁之際，對上訴人之竊盜行為
是否知情，自不影響上訴人上述罪責之成立。原判決因論上訴人
以攜帶兇器踰越安全設備於夜間侵入住宅竊盜，因防護贓物，而
當場施以強暴之罪，自不能指為違法。(三)刑法上加重準強盜罪，
以竊盜或搶奪，具有刑法第三百二十一條第一項各款情形之一，
因防護贓物、脫免逮捕或湮滅罪證，而當場施以強暴脅迫者，即
足當之。所謂竊盜，兼指普通竊盜及加重竊盜之情形，如已犯加
重竊盜罪既遂，為防護贓物、脫免逮捕或湮滅罪證，而當場對被
害人施以強暴脅迫者，即該當於加重準強盜罪之構成要件。上訴
人攜帶水果刀於夜間侵入被害人之住宅行竊，於竊盜得手後，為
防護贓物，而毆打、捆綁張吉瓊，原判決以其所為係犯刑法第三
百二十九條準強盜罪而有同法第三百二十一條第一項第一、三款
之情形，論以刑法第三百三十條第一項之加重準強盜罪，其適用
法則並無違誤。縱上訴人之所以當場施以強暴，另有基於「脫免
逮捕」之目的，原判決未予論列而有微疵，但上開微疵尚不致動
搖原審上述事實認定，於判決結果不生影響，亦不能指為違法，
而據為提起第三審上訴之適法理由。(四)量刑之輕重，係屬事實審
法院得依職權自由裁量之事項，苟於量刑時，已以行為人之責任
為基礎，並斟酌刑法第五十七條各款所列情狀，而未逾越法定範
圍，又未濫用其職權，即不得遽指為違法。原判決就上訴人之犯
罪情節，已在事實欄明白認定，於理由內詳加論斷，並敘明審酌
上訴人不知憑一己之力謀生，竟於夜間攜帶水果刀一把，踰越安
全設備，侵入他人住宅竊盜，復對婦女為強暴行為，嚴重危害他
人住家、人身安全及社會治安，造成社會人心之不安，亦對張吉
瓊之精神造成嚴重之侵害，犯罪情節非輕，且於犯後卸責飾詞，
避重就輕，難見真心悔改之意，惟念上訴人並無犯罪前科，素行
尚可，犯後已與被害人達成民事和解，賠償新台幣九十萬元等一
切情狀而分別為刑之量定，既未逾越法定刑度，又未濫用自由裁
量之權限，自難指為違法。上訴意旨所指各節，或為單純事實之
爭執，或不影響全部犯罪事實之認定而於判決無影響，或原審已
加審酌、論斷，屬原審得本於職權裁量之事項，已於判決內詳述
其採證認事及證據取捨、判斷之理由，為其職權之適法行使，並
無違背證據法則之情形，或事證已臻明確並無再為調查必要之裁
量事項，亦無上訴意旨所指違背法令之情形。上訴人徒憑己意任
意指摘原判決違背法令，核與法律規定得為第三審上訴理由之違
法情形，均不相適合。應認其上訴違背法律上之程式，予以駁回
。
據上論結，應依刑事訴訟法第三百九十五條前段，判決如主文。
中    華    民    國  九十九  年    三    月   十八   日
                      最高法院刑事第二庭
                          審判長法官  莊  登  照
                                法官  陳  世  淙
                                法官  徐  昌  錦
                                法官  許  錦  印
                                法官  呂  丹  玉
本件正本證明與原本無異
                                      書  記  官
中    華    民    國  九十九  年    三    月  二十二  日
                                                      K

司法院資訊處製作；財團法人民間司法改革基金會備份。
